【裁判字號】    92,訴,410
【裁判日期】    920606
【裁判案由】    偽造文書
【裁判全文】
臺灣板橋地方法院刑事判決                          九十二年度訴字第四一○號
    公  訴  人  臺灣板橋地方法院檢察署檢察官
    被      告  乙○○
右列被告因偽造文書案件，經檢察官聲請以簡易判決處刑（九十一年度偵字第二一七
六三號），本院認不宜以簡易判決處刑，逕適用通常程序判決如左：
    主  文
乙○○行使偽造私文書，足以生損害於公眾及他人，處有期徒刑月，如易科罰金，
以佰元折算壹日。
偽造如附表所示「甲○○」之署押共貳拾肆枚，均沒收。
    事  實
一、乙○○曾於民國九十一年間某日，與姓名年籍不詳綽號「阿財」之成年男子基於
    犯意聯絡，由乙○○交付己有半身照片一張，「阿財」再以換貼照片方式變造「
    甲○○」之駕駛執照證後交予乙○○。九十一年七月十三日下午十一時二十分許
    ，臺北縣政府警察局土城分局廣福派出所警員持搜索票前往臺北縣土城市○○路
    ○段一六四巷十一號四樓執行搜索，查獲乙○○涉有違反毒品危害防制條例之罪
    嫌（施用毒品部分另案偵辦中），乙○○為避免追訴，竟持前開變造甲○○之駕
    照，向警方佯稱其為甲○○云云，嗣於臺北縣政府警察局土城分局廣福派出所接
    受訊問時，接續於逮捕通知書、刑事訴訟法第九十五條權利告知書、夜間詢問同
    意書上，偽造「甲○○」署押（含簽名、捺印），復持表示其收受逮捕通知，以
    及表示業經告知訊問前依法應告知之事項意思表示及同意夜間詢問同意書之私文
    書，交由承辦警員收執而行使之，並於警訊筆錄上，偽造「甲○○」署押；復於
    同月十四日經警移送臺灣板橋地方法院檢察屬訊問時，乙○○又偵訊筆錄上，偽
    造甲○○之署名，均足以生損害於警察機關及檢察機關之偵查正確性（偽造署押
    之文件、數量詳如附表所示）。後因臺灣板橋地方法院檢察署檢察官傳喚甲○○
    到庭後，得知有冒名應訊情形，而按乙○○之指紋鑑定結果查悉上情。
二、案經臺灣板橋地方法院檢察署檢察官主動檢舉偵查起訴。
    理  由
一、右揭犯罪事實，業據被告乙○○坦承不諱，並有如附表所示逮捕通知書、搜索筆
    錄、偵訊筆錄、警訊筆錄、權利告知書等（均含偽造之「甲○○」署名及指印等
    署押）附卷可稽，另經檢察官將按捺於警訊筆錄及民國九十一年八月二十八日被
    害人甲○○之庭訊筆錄上之指紋送請內政部警政署刑事警察局鑑驗，其鑑驗比對
    結果，發現該指紋確為被告乙○○之指紋，有該局刑紋字第○九一○二三六一五
    九號函附卷可據，製作警訊筆錄之警員曾世仁、鄭偉志，更於臺北縣板橋地方法
    院檢察署偵查中證述上開情形明確（參臺灣板橋地方法院檢察署九十一年度偵字
    第二一七六三號偵查卷第六頁背面）。本件罪證明確，被告犯行洵堪認定，應依
    法論處。
二、核被告所為，係犯刑法二百十六條、第二百十二條之行使變造特種文書罪，及第
    二百十六條、第二百十條之行使偽造私文書罪。被告與「阿財」就變造甲○○駕
    駛執照之犯行，有犯意聯絡及行為分擔，應論以共同正犯。被告變造變造甲○○
    駕照後持以行使，其變造之低度行為為行使之高度行為所吸收，不另論罪。又被
    告於同次為警查獲之後，基於單一冒名應訊之決意，接續於前述搜索扣押筆錄、
    逮捕通知書、偵訊筆錄、訊問筆錄等文件上，偽造「甲○○」之署名或指印之行
    為，均屬基於一貫犯意之多次接續行為，為偽造署押之接續犯。惟被告於逮捕通
    知書、夜間訊問同意書'上以「甲○○」名義，偽簽其署名並按捺指印，係偽造
    「甲○○」業已收受逮捕通知、同意接受夜間訊問之意思表示之證明，被告偽造
    該私文書後，復持以交予員警進而行使，應論以行使偽造私文書罪。被告於上開
    私文書上偽造署押及指印之行為，為偽造私文書之階段行為，而偽造私文書之低
    度行為復為行使偽造私文書之高度行為所吸收，均不另論罪。被告於搜索扣押筆
    錄、逮捕通知書、偵訊筆錄、訊問筆錄等文件上所偽造署押之行為，因係以同一
    犯意接續所為，與其於逮捕通知書上偽造署押之階段行為，同屬包括一罪行為，
    而因逮捕通知書上偽造署押之行為係偽造私文書之階段行為而不另論罪，故被告
    另於搜索扣押筆錄、偵訊筆錄、訊問筆錄等文件上偽造署押之行為，亦不另論罪
    ，應僅論單一偽造私文書罪為足。又被告所犯之行使變造特種文書罪，及行使偽
    造私文書罪間，有方法結果之牽連關係，應從一重之行使偽造文書罪處斷。爰審
    酌被告犯罪之動機、目的、手段，犯罪時所受之刺激及其品性、生活狀況、智識
    程度、犯罪所生之損害，犯罪後態度等一切情狀，量處如主文所示之刑，並諭知
    易科罰金之折算標準。附表所示之「甲○○」署名及按捺之指印，均係偽造之署
    押，應依刑法第二百十九條之規定宣告沒收。至於變造之甲○○駕駛執照上乙○
    ○之照片，業經處分滅失，據被告自承在卷（見本院九十二年五月二十八日審判
    筆錄），是不另為沒收之宣告，附予敘明。
據上論斷，應依刑事訴訟法第四百五十二條、第二百九十九條第一項前段，刑法第二
十八條、第二百十六條、第二百十條、第二百十二條、第五十五條、第四十一條第一
項前段、第二百十九條，罰金罰鍰提高標準條例第一條前段、第二條，判決如主文。
本案經檢察官許景森到庭執行職務。
中      華      民      國    九十二    年      六      月      六      日
      臺灣板橋地方法院刑事第六庭
                                          法  官  林漢強
右正本證明與原本無異。
如不服本判決，應於判決送達後十日內向本院提出上訴狀。
                                          書記官  黃大千
中      華      民      國    九十二    年      六      月      六      日
九十二年度訴字第四一○號判決附表：
┌──┬────────────────┬──────┬────┐
│編號│偽造署押之文件                  │方        式│數    量│
├──┼────────────────┼──────┼────┤
│一  │臺北縣政府警察局土城分局搜索扣押│偽造「甲○○│簽名二枚│
│    │筆錄                            │」之署名及指│指紋二枚│
│    │                                │紋          ││
├──┼────────────────┼──────┼────┤
│二  │臺北縣政府警察局土城分局廣福派出│偽造「甲○○│簽名三枚│
│    │所偵訊（談話）筆錄              │」之署名及指│指紋五枚│
│    │                                │紋          │        │
├──┼────────────────┼──────┼────┤
│三  │臺北縣政府警察局土城分局刑事組訊│偽造「甲○○│簽名二枚│
│    │問（調查）筆錄                  │」之署名及指│指紋二枚│
│    │                                │紋          │        │
├──┼────────────────┼──────┼────┤
│四  │臺北縣政府警察局土城分局夜間詢問│偽造「甲○○│簽名一枚│
│    │同意書                          │」之署名及指│指紋一枚│
│    │                                │紋          │        │
├──┼────────────────┼──────┼────┤
│五  │刑事訴訟法第九十五條權利告知書  │偽造「甲○○│簽名一枚│
│    │                                │」之署名及指│指紋一枚│
│    │                                │紋          │        │
├──┼────────────────┼──────┼────┤
│六  │臺北縣警察局土城分局逮捕通知書  │偽造「甲○○│簽名一枚│
│    │                                │」之署名及指│指紋一枚│
│    │                                │紋          │        │
├──┼────────────────┼──────┼────┤
│七  │九十一年七月十四日臺灣板橋地方法│偽造「甲○○│簽名一枚│
│    │院檢察署偵訊筆錄                │」之署名    │        │
├──┼────────────────┼──────┼────┤
│八  │九十一年七月十四日於臺北縣警察局│偽造「甲○○│指紋一枚│
│    │土城分局所採之尿液瓶            │」之指紋    │        │
└──┴────────────────┴──────┴────┘
附錄本案論罪科刑所用法條全文：
刑法第二百十六條
行使第二百十條至第二百十五條之文書者，依偽造、變造文書或登載不實事項或使登
載不實事項之規定處斷。
刑法第二百十條
偽造、變造私文書，足以生損害於公眾或他人者，處五年以下有期徒刑。
刑法第二百十二條
偽造、變造護照、旅券、免許證、特許證及關於品行、能力服務或其他相類之證書、
介紹書，足以生損害於公眾或他人者，處一年以下有期徒刑、拘役或三百元以下罰金
。


司法院資訊處製作；財團法人民間司法改革基金會備份。
